最　高　行　政　法　院　裁　定
　　　　　　　　　　　　　　　　　　 96年度裁字第00374號
上　訴　人　佑隆有限公司
代　表　人　甲○○　　　　送達處所同上
被 上訴 人　財政部臺灣省中區國稅局
代　表　人　乙○○　　　　送達處所同上
上列當事人間因營利事業所得稅事件，上訴人對於中華民國94年
11月30日臺中高等行政法院94年度簡字第84號判決，提起上訴，
本院裁定如下：
　　主  文
上訴駁回。
上訴審訴訟費用由上訴人負擔。
　　理  由
一、按對於適用簡易程序之裁判提起上訴或抗告，須經本院許可
    ，且該許可以訴訟事件所涉及之法律見解具有原則性者為限
    ，行政訴訟法第235條定有明文。所謂具有原則性，係指該
    事件所涉及之法律見解，有統一法律解釋之必要者而言。
二、上訴人上訴意旨略謂：根據所得稅法第66條之9第2項第2款
    ：「前項所稱未分配盈餘，係指經稽徵機關核定之課稅所得
    額，加計．．．減除左列各款後之餘額：二、彌補『以往』
    年度之虧損。」及同法施行細則第48條之10第4項：「本法
    第66條之9第2項第2款所稱彌補『以往』年度之虧損，係指
    營利事業以當年度之未分配盈餘實際彌補其『以往』年度累
    積虧損之數額。」是以，累積盈餘僅能彌補「以往」年度虧
    損。本件上訴人民國（下同）86年度以前的累積盈餘新臺幣
    （下同）260,893元，業依公司法規定經股東決議，暫予保
    留不作分配；因而申報90年度未分配盈餘時，係將89年度盈
    餘26,835元彌補「以往」年度虧損（87年度虧損253,627元
    、88年度虧損58,391元），仍不足285,183元，再以90年度
    盈餘291,190元彌補。惟被上訴人將上訴人保留之86年度累
    積盈餘260,893元，用以彌補「以後」年度虧損（即87年度
    及88年度虧損），不足之數51,125元，再以89年度及90年度
    盈餘彌補之，顯違反上開所得稅法第66條之9第2項第2款及
    同法施行細則第48條之10第4項規定，原審法院對上訴人所
    提出之稅法規定亦未作適法判決，顯有違誤，爰請求廢棄原
    判決。
三、原判決以：查公司法第228條第1項規定：「每會計年度終了
    ，董事會應編造左列表冊，於股東會常會開會30日前交監察
    人查核：一．．．三盈餘分派或『虧損撥補』之議案。」同
    法第232條規定：「公司非『彌補虧損』及依本法規定提出
    法定盈餘公積後，不得分派股息及紅利。」是依上開2法條
    之規定，公司於每會計年度終了，董事會即應編造表冊，作
    盈餘分派或「虧損撥補」，必「彌補虧損」及依法提出法定
    盈餘公積後，始得分派股息及紅利。所稱「虧損撥補」或「
    彌補虧損」，自係指將其累積以往年度之盈餘，彌補分配年
    度之虧損而言。至於所得稅法第66條之9第1項及第2項第2款
    及同法施行細則第48條之10第4項規定，累積盈餘彌補以往
    年度之虧損，乃係指所得稅法第66條之9規定，自87年度起
    ，營利事業當年度之盈餘未作分配者，應就該未分配盈餘加
    徵百分之10營利事業所得稅，所稱未分配盈餘應扣除以往年
    度之虧損而言，並非指公司之累積盈餘不須彌補其後年度之
    虧損，上訴人謂公司之盈餘不得彌補以後年度之虧損，因而
    將其86年之累積盈餘不予彌補87及88年度之虧損，留待89及
    90年度之盈餘彌補，顯係誤解法律。本件上訴人86年度以前
    累積盈餘260,893元，87年度以後累積虧損285,183元，合計
    至89年度止之累積虧損為24,290元，是被上訴人核定上訴人
    90年度未分配盈餘可行減除之以往年度虧損額為24,290元，
    上訴人虛列彌補以往年度虧損266,900元，而核定上訴人90
    年度未分配盈餘為276,651元（加計上訴人不爭執之漏報課
    稅所得13,000元），應加徵百分之10營利事業所得稅計27,6
    65元，並按所漏稅額27,665元處0.25倍之罰鍰計6,900元（
    計至百元止），於法並無不合，訴願決定予以維持，亦稱允
    洽，而判決駁回上訴人在原審之訴。
四、本院查：(一)按「自87年度起，營利事業當年度之盈餘未作分
    配者，應就該未分配盈餘加徵百分之10營利事業所得稅，不
    適用第76條之1規定。前項所稱未分配盈餘，係指經稽徵機
    關核定之課稅所得額，加計同年度依本法或其他法律規定減
    免所得稅之所得額、不計入所得課稅之所得額、已依第39條
    規定扣除虧損及減除左列各款後之餘額：．．．二、彌補以
    往年度之虧損。」行為時所得稅法第66條之9第1項及第2項
    第2款定有明文。又所得稅法所以於第66條之9第2項明訂加
    徵百分之10營利事業所得稅之未分配盈餘之計算基礎，乃因
    此未分配盈餘原則上以實際可供分配之稅後盈餘為準，俾使
    未分配盈餘之計算臻於公平合理；加以公司法第232條第1項
    又明定：「公司非彌補虧損及依本法規定提出法定盈餘公積
    後，不得分派股息及紅利。」並本項所稱之虧損，係指完成
    決算程序經股東會承認後之累積虧損，與公司年度進行中所
    發生之本期淨損之合計；故上述所得稅法第66條之9第2項第
    2款所稱「彌補以往年度之虧損」，其虧損自非僅限於87年
    度以後發生之虧損，否則即與上述公司法第232條第1項及所
    得稅法第66條之9第2項規定意旨有違。本件上訴人申報90年
    度未分配盈餘列報彌補以往年度之虧損266,900元，經被上
    訴人查核結果認上訴人漏報課稅所得13,000元及虛列彌補以
    往年度虧損266,900元，乃核定上訴人90年度未分配盈餘為
    276,651元，應加徵百分之10營利事業所得稅27,665元，並
    按所漏稅額27,665元處0.25倍之罰鍰計6,900元（計至百元
    止）。上訴人不服，申經復查結果，未獲變更；提起訴願，
    亦遭決定駁回；遂提起本件行政訴訟。(二)經查，本件上訴人
    86年度以前累積盈餘260,893元，87年度虧損253,627元，88
    年度虧損58,391元，89年度盈餘26,835元，90年度盈餘291,
    190元，為上訴人所不爭，且有上訴人90年12月31日資產負
    債表可稽，是被上訴人以上訴人至89年度止之累積盈虧為負
    24,290元，核定上訴人90年度未分配盈餘可減除之以往年度
    虧損額為24,290元，乃以上訴人90年度未分配盈餘申報，漏
    報課稅所得額13,000元及虛列彌補以往年度虧損266,900元
    ，減除調增之90年度納營利事業所得稅3,249元，合計短報
    未分配盈餘276,651元，應加徵百分之10營利事業所得稅計
    27,665元，並按所漏稅額27,665元處0.25倍之罰鍰計6,900
    元（計至百元止），並無不合。上訴人謂公司之盈餘不得彌
    補以後年度之虧損，因而將其86年之累積盈餘不予彌補87及
    88年度之虧損，留待89及90年度之盈餘彌補，容有誤解，並
    不可採。(三)綜上所述，原審判決將訴願決定及原處分均予維
    持，而駁回上訴人在原審之訴核與應適用之法規及判例、解
    釋，並無違背。上訴論旨，經核均無涉及法律見解具有原則
    性，而須由本院加以闡釋之必要，上訴人提起上訴，不合首
    揭規定，不應許可，其上訴難謂合法，應予駁回。
五、依行政訴訟法第249條第1項前段、第104條、民事訴訟法第
    95條、第78條，裁定如主文。
中　　華　　民　　國　　96　　年　　2　　 月　　13　　日
                  第四庭審判長法  官　劉　鑫　楨
                              法  官  陳　秀　美
                              法  官　梁　松　雄
                              法  官　劉　介　中
                              法  官　戴　見　草
以  上  正  本  證  明  與  原  本  無  異
中　　華　　民　　國　　96　　年　　2　　 月　　13　　日
　　　　　　　　　　　　　　　書記官　王　史　民
